臺灣臺中地方法院刑事判決　　　　　　　　　　　　 九十年度訴字第三０一０號
　　公　訴　人　臺灣臺中地方法院檢察署檢察官
　　被　　　告　甲○○
右列被告因毒品危害防制條例案件，經檢察官提起公訴（九十年度毒偵字第五三五五
號），本院判決如左：
    主  文
甲○○連續施用第一級毒品，處有期徒刑拾月。注射針筒貳支，均沒收之。
被訴施用第二級毒品罪部分，無罪。
    事  實
一、甲○○於民國八十九年間因施用毒品案件，經本院以裁定送觀察、勒戒後，經臺
    灣臺中看守所附設勒戒所評定無繼續施用毒品之傾向，由臺灣臺中地方法院檢察
    署檢察官於八十九年十一月十四日以八十九年度毒偵字第七０二二號為不起訴處
    分確定。其仍不知戒惕，竟基於施用第一級毒品海洛因之概括犯意，自九十年九
    月十五日至同年十月二十九日下午六時止，連續在臺中市○○○路旁某加油站之
    公共廁所內，以將第一級毒品海洛因羼入針筒注射之方式，施用第一級毒品海洛
    因數次。嗣於九十年十一月二日上午十一時許，在臺中市○○街十五巷普濟禪寺
    停車場內，為警盤查查獲，並當場扣得其所有供施用毒品之注射針筒二支，後經
    本院以九十年度毒聲字第五四三三號裁定送勒戒處所觀察、勒戒後，在臺灣臺中
    看守所附設勒戒處所觀察勒戒期間，經支援醫師評定結果為「有繼續施用毒品傾
    向」，再經本院以九十年度毒聲字第五八二０號裁定送強制戒治。
二、案經臺中市警察局第四分局報請臺灣臺中地方法院檢察署檢察官偵查起訴。
    理  由
甲、有罪部分
一、訊據被告甲○○對其於右揭時地連續施用第一級毒品海洛因之事實，業據其於警
    訊、偵查及本院審理時坦承不諱，並有其所有供施用毒品之注射針筒二支扣案可
    資佐證。被告經警查獲後，其尿液經送請中山醫學大學附設醫院藥物濫用檢測中
    心與臺中市衛生局檢驗之結果，分別驗有鴉片代謝物之陽性反應以及嗎啡之陽性
    反應，有該藥物濫用檢測中心尿液報告以及該衛生局煙毒尿液檢驗成績書各乙紙
    存卷，而海洛因施用入人體後水解還原成嗎啡，再循嗎啡之代謝方式排出體外，
    已據行政院衛生署藥物食品檢驗局（八一）藥檢壹字第００六四三一號函說明綦
    詳。再被告前於八十九年間因施用毒品案件，經本院以裁定送觀察、勒戒後，經
    臺灣臺中看守所附設勒戒所評定無繼續施用毒品之傾向，由臺灣臺中地方法院檢
    察署檢察官於八十九年十一月十四日以八十九年度毒偵字第七０二二號為不起訴
    處分確定之事實，有臺灣高等法院被告全國前案紀錄表、臺灣臺中地方法院檢察
    署刑案資料查註紀錄表及不起訴處分書各一份在卷可稽。又其於五年內再犯毒品
    危害防制條例第十條之罪，經本院以九十年度毒聲字第五四三三號裁定送勒戒處
    所觀察、勒戒後，在臺灣臺中看守所附設勒戒處所觀察勒戒期間，經支援醫師評
    定結果為「有繼續施用毒品傾向」，再經本院以九十年度毒聲字第五八二０號裁
    定送強制戒治等情，有本院上開裁定及臺灣臺中看守所九十年十一月十六日九十
    中所正總字第三七六八號函其所附之「有無繼續施用毒品傾向證明書」各一份附
    卷可參。綜上，被告自白與事實相符，其二犯施用第一級毒品海洛因之事證明確
    ，犯行洵堪認定。
二、核被告所為，係犯毒品危害防制條例第十條第一項之施用第一級毒品海洛因罪。
    被告先後多次施用海洛因之行為，時間緊密，所犯構成要件相同，顯係基於概括
    之犯意反覆為之，應依連續犯之規定論以一罪。再被告施用毒品海洛因前之連續
    持有毒品海洛因行為，本應以連續持有論，惟持有後進而施用，其持有之低度行
    為應被施用之高度行為所吸收，故不再另論其持有第一級毒品罪。爰審酌被告一
    再施用第一級毒品，經觀察勒戒後，仍不知戒惕，仍再次施用第一級毒品，無視
    於毒品對於自身健康之戕害及國家對於杜絕毒品犯罪之禁令，不知戒除惡習，惡
    性非輕，然念及被告於本院審理期間坦承犯行，態度良好，其施用毒品海洛因並
    無危害他人，本之施用毒品者均有相當程度之成癮性及心理依賴，其犯罪心態與
    一般刑事犯罪之本質並不相同，容應以「病人」之角度為考量，並側重適當之醫
    學治療及心理矯治為宜，且被告經施以長時間之強制戒治，固屬保安處分之一種
    ，然既與其所應受之刑罰，同係限制人身自由，揆諸比例原則，應予適當量刑等
    一切情狀，量處如主文所示之刑，以資懲儆。又扣案之注射針筒二支，為被告所
    有供施用毒品之物，業據被告供承在卷，應依刑法第三十八條第一項第二款之規
    定宣告沒收。
乙、無罪部分：
一、公訴意旨略以：被告另基於施用第二級毒品安非他命之犯意，於九十年十一月二
    日上午十一時許往前回溯九十六小時內之某時，在不詳地點，以不詳方法，施用
    第二級毒品安非他命，因認被告涉犯毒品危害防制條例第十條第二項之施用第二
    級毒品罪嫌云云。
二、按犯罪事實應依證據認定之，無證據不得推定其犯罪事實，刑事訴訟法第一百五
    十四條定有明文。次按所謂認定犯罪事實之證據，係指足以認定被告確有犯罪行
    為之積極證據而言，該項證據自須適合於被告犯罪事實之認定，始得採為斷罪之
    資料；又事實之認定，應憑證據，如未能發現相當確實證據，或證據不足以證明
    ，自不能以推測或擬制之方法，以為裁判之基礎，最高法院二十九年上字第三一
    ０五號、四十年臺上字第八六號判例著有明文。又事實審法院對於證據之取捨，
    依法雖有自由判斷之權，然積極證據不足證明犯罪事實時，被告之抗辯或反證縱
    屬虛偽，仍不能以此資為積極證據應予採信之理由，最高法院亦著有三十年上字
    第四八二號判例可資參照。又按認定犯罪事實所憑之證據，無論係直接證據或間
    接證據，其為訴訟上之證明，須於通常一般之人均不致有所懷疑，而得確信其為
    真實之程度者，始得據為有罪之認定，倘其證明尚未達到此一程度，而有合理之
    懷疑存在，復無其他調查途徑可尋，法院即應為無罪之判決，最高法院七十六年
    臺上字第四九八六號著有判例。
三、公訴人認被告涉有上開施用第二級毒品罪嫌，係以中山醫學大學附設醫院藥物濫
    用檢測中心之尿液檢驗報告，為其主要依據。訊據被告堅決否認有上開之行為，
    辯稱：伊自觀察勒戒後，就沒有施用安非他命等語。
四、經查，依上開中山醫學大學附設醫院藥物濫用檢測中心之尿液檢驗報告所示，被
    告尿液經初步篩檢，尿液呈安非他命類藥物之陽性反應，然此僅係初步快速之檢
    驗，其之精確度不高，而臺中市警察局第四分局於九十年十一月二十日查獲時再
    將所採之尿液送臺中市衛生局檢驗結果，亦未檢出有甲基安非他命之反應，此有
    該局煙毒尿液成績書一份存卷可憑。本院再以被告原採集之尿液，送上開檢測中
    心再以ＧＣ／ＭＳ（即氣相層析質譜儀分析法）作精密之確認檢驗，則其安非他
    命及甲基安非他命之檢查項目，均呈陰性反應，可見被告之尿液經確認結果，其
    並無施用第二級毒品安非他命之行為，公訴意旨尚有誤會，被告前揭辯詞，洵非
    虛詞。本院既查無其他積極證據足資證明被告涉有公訴人所指之施用第二級毒品
    之犯行，既不能證明被告犯有施用第二級毒品罪行，揆諸上揭刑事訴訟法之規定
    ，此部分依法應予諭知無罪。
據上論斷，應依刑事訴訟法第二百九十九條第一項前段、第三百零一條第一項，毒品
危害防制條例第十條第一項、第二十條第三項前段，刑法第十一條前段、第五十六條
、第三十八條第一項第二款，判決如主文。
本案經檢察官林蓉蓉到庭執行職務
中      華      民      國    九十一    年      三      月    二十九    日
                              臺灣臺中地方法院刑事第四庭
                                      法  官  楊  真  明
右正本證明與原本無異。
如不服本判決，應於送達後十日內向本院提出上訴狀（須附繕本），上訴於臺灣高等
法院臺中分院。
                                      書記官
中      華      民      國    九十一    年      三      月    二十九    日
附錄本判決論罪科刑法條
毒品危害防制條例第十條第一項：
  施用第一級毒品者，處六月以上五年以下有期徒刑。
